【裁判字號】    95,訴,165
【裁判日期】    950606
【裁判案由】    違反臺灣地區與大陸地區人民關係條例等
【裁判全文】
臺灣花蓮地方法院刑事判決               95年度訴字第165號
公  訴  人  臺灣花蓮地方法院檢察署檢察官
被      告  乙○○
上列被告因違反臺灣地區與大陸地區人民關係條例等案件，經檢
察官提起公訴（94年度偵字第2738號），因被告於準備程序中就
被訴事實為有罪之陳述，經本院合議庭裁定由受命法官獨任進行
簡式審判程序後，判決如下：
    主  文
乙○○共同違反不得使大陸地區人民非法進入臺灣地區之規定，
處有期徒刑壹年壹月，緩刑伍年。
    事  實
一、乙○○明知大陸地區人民非經主管機關許可，不得進入臺灣
    地區，且不得使大陸地區人民非法進入臺灣地區，竟於92年
    8 月間，得知林培筠、黃俊勝等人（另案經本院審理中）有
    以新台幣 (下同)3萬元並免費招待至大陸地區旅遊之代價，
    招攬臺灣地區男子至大陸地區與欲以假結婚之方式來台工作
    生活之大陸地區女子結婚，使大陸地區女子以此非法方式進
    入臺灣，其為貪圖上開利益，而應允為假結婚人頭，並與渠
    等共同基於行使使公務員登載不實之文書之概括犯意及使大
    陸地區女子非法進入臺灣地區之犯意聯絡，在渠等安排下，
    搭機至大陸地區福建省寧德市，並於92年9月2日，和與渠等
    基於上開行使使公務員登載不實之概括犯意聯絡之大陸地區
    女子余新英，在大陸地區寧德市為結婚登記，藉以取得大陸
    地區福建省寧德市公證處認證之結婚公證書。嗣乙○○返臺
    後，旋於同年10月7 日，持上開結婚公證書，前往花蓮縣花
    蓮市戶政事務所辦理結婚登記，使該不知情之戶政事務所承
    辦戶籍登記人員，將此乙○○與余新英結婚之不實事項登載
    於其職務上所掌管之戶籍登記簿上，並據以核發戶籍謄本，
    足以生損害於戶政機關對於戶政資料管理之正確性。嗣乙○
    ○持上開登載不實之戶籍謄本於同年10月18日至花蓮縣警察
    局花蓮分局民意派出所，辦理大陸地區人民進入臺灣地區對
    保手續後，再於92年10月22日，持上開資料，委由盛利旅行
    社至內政部警政署入出境管理局申請大陸地區人民余新英以
    探親名義入境臺灣地區而行使之，使內政部警政署入出境管
    理局承辦之公務員未查，而核准發給余新英大陸地區人民中
    華民國台灣地區旅行證，足以生損害於內政部警政署入出境
    管理局核發中華民國台灣地區旅行證之正確性，余新英乃持
    該旅行證於93年2月2日進入臺灣地區。
二、案經法務部調查局東部機動組移送花蓮地方法院檢察署檢察
    官偵查起訴。
    理  由
一、上開事實，業據被告乙○○迭於警詢、偵查及本院訊問時均
    坦承不諱，核與證人林培筠、黃俊勝於警詢、偵查中之證述
    情節大致相符。此外，並有乙○○與余新英之大陸結婚證書
    影本、海基會證明影本、結婚登記申請資料及戶籍資料、被
    告與余新英相關入出境紀錄、內政部警政署入出境管理局核
    准之余新英來臺之臺灣地區旅行證申請書影本等資料在卷可
    證，足認被告乙○○自白應與事實相符。本件事證明確，被
    告乙○○犯行堪以認定。
二、核被告乙○○所為，係犯刑法第216條、第214條行使使公務
    員登載不實文書罪，及違反臺灣地區與大陸地區人民關係條
    例第15條第1項之規定，應依同法第79條第1項之規定處斷。
    另被告所為使公務員登載不實之低度行為，應由行使之高度
    行為所吸收，不另論罪。又被告乙○○與林培筠、黃俊勝間
    ，就上開所犯之行使使公務員登載不實文書罪及使大陸地區
    人民非法進入臺灣地區等罪，及與余新英就上開所犯之行使
    使公務員登載不實文書罪，互有犯意聯絡及行為分擔，應以
    共同正犯論處。又被告乙○○上開2 次行使使公務員登載不
    實犯行，時間緊接，犯罪構成要件相同，顯基於同一犯意為
    之，為連續犯，應依刑法第56條論以一罪，另被告上開所為
    行使使公務員登載不實之文書罪與使大陸地區人民非法進入
    臺灣地區罪2 罪間，有方法與目的之牽連關係，應從一重之
    使大陸地區人民非法進入臺灣地區罪處斷。爰審酌被告乙○
    ○係患有精神障礙（領有殘障手冊）之人、智識程度不高及
    其所犯情節、所生之危害、參與之程度等等一切情狀，量處
    如主文所示之刑。末查，被告前於79年間因侵占罪，經本院
    判處有期徒刑6 月確定，嗣於80年間減刑為3月，並於80年5
    月16日執行完畢，迄今均未曾再受有期徒刑以上刑之宣告，
    有臺灣高等法院被告前案紀錄表1 份在卷可稽，其因一時貪
    念，致罹刑章，犯後並深表悔意，經此偵審之教訓及罪刑之
    宣告，應知警惕，信其無再犯之虞，本院因認對被告宣告之
    刑以暫不執行為適當，爰併宣告緩刑5年，以啟自新。
據上論斷，應依刑事訴訟法第299 條第1項前段、第273條之1第1
項，臺灣地區與大陸地區人民關係條例第79條第1項、第15條第1
 款，刑法第11條前段、第28條、第216 條、第214條、第55條、
第56條、第74條第2 款，罰金罰鍰提高標準條例第1條前段、第2
條，判決如主文。
本案經檢察官甲○○到庭執行職務。
中    華    民    國    95    年    6     月    6     日
                        臺灣花蓮地方法院刑事第三庭
                                    法  官  張嘉芬
上列正本證明與原本無異。
如對本判決不服，應於送達後10日內，向本院提出上訴狀。（應
抄附繕本）
                                    書記官  陳雅君
中    華    民    國    95    年    6     月    6     日
附錄本判決論罪之法律條文：
臺灣地區與大陸地區人民關係條例第15條第1款：
左列行為不得為之：
一、使大陸地區人民非法進入臺灣地區。
臺灣地區與大陸地區人民關係條例第79條第1項：
違反第十五條第一款規定者，處五年以下有期徒刑、拘役或科或
併科新台幣五十萬元以下罰金。
中華民國刑法第214條：
明知為不實之事項，而使公務員登載於職務上所掌之公文書，足
以生損害於公眾或他人者，處三年以下有期徒刑、拘役或五百元
以下罰金。
中華民國刑法第216條：
行使第二百十條至第二百十五條之文書者，依偽造、變造文書或
登載不實事項或使登載不實事項之規定處斷。


司法院資訊處製作；財團法人民間司法改革基金會備份。
